臺灣高等法院臺南分院民事判決　89年度訴字第7號
原　　　告　丙○○
被　　　告　乙○○
　　　　　　甲○○
共　　　同
訴訟代理人　蕭敦仁　律師
複 代 理人　林彥百　律師
　　　　　　葉榮棠　律師
上列當事人間因傷害侵權行為損害賠償事件，原告向本院刑事庭
提起附帶民事訴訟，經本院刑事庭移送前來 (88年度附民字第37
3號)，本院於民國94年4月26日言詞辯論終結，茲判決如下：
    主  文
被告乙○○應給付原告新臺幣貳萬陸仟陸佰捌拾捌元，及自民國
八十八年十月五日起至清償日止，按年息百分之五計算之利息。
原告其餘之訴及假執行之聲請均駁回。
訴訟費用由被告乙○○負擔十分之一，餘由原告負擔。
    事實及理由
一、本件原告起訴主張：被告乙○○、甲○○係夫妻，二人在雲
    林縣北港鎮○○路與中華路口經營麵攤，於民國87年7月22
    日凌晨一時許，因不滿原告用餐時催菜，竟共同基於重傷害
    之犯意聯絡，由乙○○手持飯攤上之鐵板凳毆打原告臉部及
    眼睛，致原告受有臉部撕裂傷及右手上肢擦傷之傷害；被告
    甲○○並持麵攤上之湯瓢，舀裝滾燙之菜湯潑灑原告臉部及
    身體，致原告之臉、頸、胸腹部、兩側上肢、兩側下肢、生
    殖器約佔體表總面積百分之廿，遭受二至三度之灼傷，已至
    變更容貌及身體外觀重大不治或難治之程度。被告甲○○以
    滾燙之菜湯潑灑原告臉部及身體時，被告乙○○未出面阻止
    ，足見被告等有共同侵權行為，爰依民法第184條第1項、第
    185條第1項、第193條第1項、第195條第1項之規定，請求被
    告等連帶賠償醫療費新台幣（下同）34萬6002元、減少勞動
    能力95萬0400元、精神慰藉金100萬元，合計229萬6402元及
    法定遲延利息。
二、被告乙○○自認有持鐵板凳毆打原告，致原告受有臉部撕裂
    傷及右手上肢擦傷之傷害，惟與被告甲○○一致否認有以滾
    燙菜湯潑灑原告身體之行為。二人並辯稱係原告與被告乙○
    ○發生扭打，原告提攤位上整桶滾燙之菜湯欲潑灑被告乙○
    ○，遭乙○○持椅子抵擋，致打翻湯桶而燙傷自己身體等語
    資為辯解，並聲明駁回原告之訴。
三、查被告乙○○與其妻甲○○在雲林縣北港鎮○○路與中華路
    口經營麵攤，於民國87年7月22日凌晨1時許，因原告拍桌抗
    議抱怨上菜太慢，被告乙○○因而與原告發生爭執，被告乙
    ○○手持麵攤上之鐵板凳毆打原告，致原告受有臉部撕裂傷
    及右手上肢擦傷之事實，業經被告乙○○自認無訛，並有診
    斷證明書附卷可考，被告乙○○之刑事責任亦經本院88年度
    上字第1401號判處有期徒刑5月，如易科罰金，以300元折算
    一日確定，原告此部分之主張堪信為真實。
四、原告主張被告乙○○、甲○○共同由甲○○持湯瓢以滾燙之
    菜湯潑灑原告身體之事實，則為被告等所否認。查原告就其
    於上揭時地，遭受燙傷一節，固據其於警訊及審理中指稱：
    因我向乙○○抱怨送餐速度過慢，乙○○即說要吃就吃，不
    吃拉倒，我聽了後就拍打桌子，乙○○即手持椅子，繞過攤
    位毆打我頭部及眼睛間，我一直退到馬路上，始跌坐在地上
    ，被告甲○○竟持湯瓢裝紫菜湯，自我臉部及身上潑灑，再
    流到我身上，而不是持整桶湯往我身上潑云云（見刑案警卷
    11頁、臺灣雲林地方法院88度訴字第138號卷25頁、本院88
    年度上訴字第1401號卷36頁、本院92年度上更(一)字30號卷49
    頁）。惟查原告於87年7月22日，因頭部外傷併臉部撕裂傷
    、二度燙傷等傷害，至北港媽祖醫院就醫，翌日即87年7月2
    3日辦理出院，再至高雄長庚醫院燒傷加護中心就醫診治，
    經診斷結果為「灼傷，貳至度，臉、頸、胸、兩側上肢，
    兩側下肢，生殖器，佔體表總面積百分之廿」，此有財團法
    人中國醫藥學院北港附設醫院媽祖醫院（下稱媽祖醫院）87
    年7月23日診斷證明書、財團法人長庚紀念醫院高雄分院（
    下稱長庚醫院）87年7月27日診斷證明書在卷可據（見本院
    附民卷第6、7頁）。經與原告丙○○自拍照片（見刑案本院
    88年度上訴字第1401號卷127、128頁、本院92年度上更(一)字
    30 號卷第21頁），及長庚醫院88年6月11日長庚院高字第
    120 5號函附病歷資料及照片（見原刑一審卷50、81頁），
    相互比對觀察可以得知，原告遭受燙傷主要部位，係集中於
    膝蓋以上，至大腿部位，胸部僅於兩側乳頭上方，及左側乳
    頭右上方約數公分處，留有三處突起疤痕；至額頭部分，則
    未遭受燙傷。原告果係遭被告甲○○持湯瓢舀盛熱湯潑灑，
    衡情原告傷勢應點狀分散在臉部及身體四肢，而非僅有下肢
    膝蓋以上至大腿部位大面積燙傷，是原告身上燙傷，顯非以
    湯瓢舀盛熱湯潑灑所致。況依原告主張，被告甲○○用以對
    其潑灑熱湯之瓢器，直徑約十公分（見刑案本院88年度上訴
    字第1401號卷第82頁證物袋內照片），其容量有限，且於潑
    灑動作過程中，必有部分菜湯溢失，應無可能將菜湯全部均
    潑灑在原告身上之理，則實際上潑灑在原告身上之菜湯數量
    不多，殊無可能造成如卷附照片所示大面積之燙傷，是原告
    主張之事實與事理不合，已難採信。況據在現場用餐之證人
    歐振雄於原法院刑案審理中證稱：甲○○拿湯，請丙○○端
    著，但原告丙○○不要，即和乙○○起爭執，後來我聽到鍋
    子打翻聲及叫罵聲，再看到他們時，原告丙○○已坐在地上
    ，乙○○手上拿著椅子，在攤子外面；我看到時，丙○○已
    坐在地上，乙○○手上還拿著鐵椅在胸前，鍋子已在旁邊；
    當時甲○○人在攤子裡面，並講不要打架，甲○○沒拿湯潑
    丙○○；丙○○坐在地上，其上半身有被淋濕，下半身我就
    不知，且當時原告丙○○有喝醉等語（詳原法院88年度訴字
    第13 8號卷89至93頁）。於本院刑案更(一)審時證稱：當時我
    低頭，正在用餐，聽見有吵架聲音，我抬頭看時候，丙○○
    已經坐在地上，鍋子也在地上；丙○○與鍋子距離，約幾公
    尺範圍；我看見的只是丙○○坐在地上，鍋子丟在地上；另
    丙○○身上，我看到時，有紫菜湯的紫菜，上半身也濕濕的
    等語（詳本院刑案更(一)卷34至36頁）。證人王瑞能於原法院
    刑案審理中證稱：他們如何吵起來，我沒聽到，後來聽到乙
    ○○說，我在賣東西，你要等就等，不等就算，後來有聽到
    鍋子打翻聲音，我出去看到乙○○，與丙○○扭打在地上，
    我就把他們拉開；甲○○當時位置，我不清楚，也沒看到她
    有無打丙○○，我看到有一湯桶，被打翻在地上，我不知道
    甲○○有無拿湯，潑灑丙○○；我在丙○○身上，有看到胸
    部，有被紫菜湯澆到痕跡，衣服不是很濕等語（詳原法院刑
    事卷44、45頁）。由目擊證人歐振雄、王瑞能二人之證言，
    亦無法證明原告有遭受被告甲○○以熱湯燙傷之事實。再參
    以本院92年度上更(一)字第30號刑事判決亦認定不能證明被告
    甲○○有此部分之犯行而諭知甲○○無罪。從而，原告主張
    被告甲○○與被告乙○○共同以熱湯燙傷其身體部分，即屬
    無據。
五、按因故意或過失，不法侵害他人之權利者，負損害賠償責任
    ；又不法侵害他人之身體或健康者，對於被害人因此喪失或
    減少勞動能力，或增加生活上之需要時，應負損害賠償責任
    ；又不法侵害他人之身體、健康、名譽、自由、信用、隱私
    、貞操，或不法侵害其他人格法益而情節重大者，被害人雖
    非財產上之損害，亦得請求賠償相當之金額，民法第184條
    第1項、第193條第1項、第195條第1項定有明文。原告本於
    侵權行為損害賠償之法律關係，提起本件刑事附帶民事訴訟
    ，請求被告乙○○賠償其損害，揆諸前開說明，自屬有據，
    茲就原告提出之各項請求審酌如下：
（一）醫療費部分：
      原告主張其支出門診、住院、眼鏡、救護車等醫療費共34
      萬6002元，固據提出收據、明細16紙附卷為證 (見附民卷
      第8至23頁)。惟查其中高雄長庚醫院、救護車、彈性衣等
      費用，經查係原告治療灼傷所支出之費用 (見本院卷(一)第
      158頁)，核與被告乙○○之傷害侵權行為無關，應予扣除
      。眼鏡之破損係毀損行為之結果，其犯行未經起訴，自不
      能於本件刑事附帶民事訴訟中為請求，亦應予扣除。至原
      告因頭部外傷併臉部撕裂傷及二度燙傷在媽祖醫院治療所
      支出之費用，共計1萬3375元，因無法分算頭、臉部外傷
      及灼傷之費用各為若干，而本院審酌撕裂傷與灼傷之治療
      費，依常情灼傷之醫療費用應佔大部分，惟被告乙○○同
      意分擔二分之一 (見本院卷(一)第150、169、173頁)，故被
      告乙○○應賠償原告之醫療費用為6688元（13375÷2＝66
      88），原告逾此部分之請求不應准許。
（二）減少工作損失部分：
      原告主張因燙傷部位佔體表總面積百分之二十，而無法工
      作，而請求自案發起五年之喪失勞動能力損失95萬0400元
      云云，惟查原告身體之灼傷並非遭被告等傷害所致，已如
      前述；而原告因被告乙○○之傷害行為致頭、臉撕裂傷，
      並不影響其工作能力，故原告此部分之請求，依法無據，
      不應准許。
（三）精神慰藉金：
　    按慰藉金之賠償，以人格權遭受侵害，使精神上受有痛苦
      為必要，至其核給之標準固與財產上損害之計算不同，惟
      非不可斟酌雙方身分、資力與加害程度，及其他各種情形
      核定相當之數額（最高法院51年度台上字第223號判例參
      照）。原告因被告乙○○之傷害行為，致受有臉部撕裂傷
      及右手上肢擦傷等傷害，精神上受有痛苦，堪可認定。查
      原告係北港農工學校畢業，作零工，一天收入約1700元，
      87年度所得收入7500元、利息所得1692元外，並無其他財
      產；被告乙○○高職學校畢業，經營路邊攤，月入一萬餘
      元，亦無其他財產，有財政部財稅資料中心89年12月15日
      函附所得資料可稽（見本院卷(一)第36至40頁）；本院斟酌
      兩造之身分、地位、經濟能力及其他情況，認為原告請求
      100萬元精神慰藉金，尚屬過高，應以二萬元為宜，逾此
      數額之請求，不應准許。
六、綜上所述，原告基於侵權行為之損害賠償請求權，其中請求
    被告乙○○賠償2萬6688元，及自起訴狀送達翌日起（即88
    年10月5日，見附民卷第5頁反面），至清償日止，按週年利
    率5%計算之利息，洵屬正當，應予准許。其餘逾此部分所為
    之請求，為無理由，應予駁回。又兩造陳明願供擔保，聲請
    宣告准、免假執行部分，因上訴所得受之利益未逾150萬元
    者，不得上訴於第三審（民事訴訟法第466條第1項參照），
    本件判決被告敗訴部分，因上訴所得受之利益，未逾150萬
    元，已不得上訴第三審而告確定，原告即可據而聲請強制執
    行，自無宣告假執行之必要，其聲請供擔保准為假執行宣告
    不應准許。至原告敗訴部分，其假執行之聲請，則因訴之駁
    回而失所依附，應併予駁回。
七、本件事證已臻明確，兩造其餘攻擊防禦方法及舉證，核與判
    決結果不生影響，爰不一一論述，併此敘明。
據上論結，本件原告之訴為一部有理由，一部無理由，依民事訴
訟法第79條，判決如主文。
中　　華　　民　　國　　94　　年　　5　　月　　24　　日
                  民事第二庭  審判長法　官　吳志誠
　　　　　　　　　　　      　　　　法　官  李文賢
　　　　　　　　　　　      　　　　法　官  楊省三
上為正本係照原本作成。
原告上訴利益額逾新台幣150萬元者，如對本判決上訴，須於判
決送達後20日內向本院提出上訴狀，未表明上訴理由者，應於上
訴後20日內，向本院提出理由書（須附繕本）。
中　　華　　民　　國　　94　　年　　5　　月　　25　　日
                                    書記官  謝淑玉
                                              K
